【裁判字號】    92,訴,1394
【裁判日期】    921212
【裁判案由】    誣告
【裁判全文】
臺灣臺北地方法院刑事判決                        九十二年度訴字第一三九四號
    公  訴  人  臺灣臺北地方法院檢察署檢察官
    被      告  甲○○
    選任辯護人  鍾永盛律師
                邱  鴻律師
                洪志文律師
右列被告因誣告案件，經檢察官提起公訴（九十二年度偵續字第三六四號），本院判
決如左：
    主  文
甲○○意圖他人受刑事及懲戒處分，向該管公務員誣告，處有期徒刑拾月。
    事  實
一、甲○○於民國八十五年三月間，透過友人介紹，借款新台幣（下同）一百五十萬
    元予郎煒、乙○○夫婦周轉而與該二人結識；明知郎煒為有配偶之人，竟基於概
    括之犯意，自八十六年三月初起至同年八月間某日止，連續在臺北市不特定之賓
    館、臺北市○○○路○段一三二巷二十九號五樓之一郎煒之租住處等地與郎煒相
    姦多次。嗣因乙○○查覺有異，乃循線追查，並於八十六年八月二十五日，在郎
    煒上揭租住處查獲甲○○之衣服、鞋子、照片、甲○○之夫之稅單等物，經乙○
    ○於八十六年十月間訴請臺灣臺北地方法院檢察署檢察官偵查 (於八十七年四月
    二十二日以八十六年度偵字第二三一七０號起訴，本院於八十七年度易字第一九
    一０號判決有期徒刑四月，經上訴臺灣高等法院駁回確定、），詎甲○○於相姦
    罪案件偵查中，竟意圖使乙○○受刑事及懲戒處分，於八十七年一月二十一日，
    攜內容載有：「二、八十六年三月前述之借款期限到期，乙○○無法兌現清償（
    且所開支票銀行已告退票記錄），乃與其夫勾串企圖賴帳詐財，誘陳情人至其所
    謂辦公室趁陳情人不注意企圖非禮，經全力掙扎，才倉皇逃開，奪門而出，以致
    一個袋子未能帶走（內裝二件當天取回已更改好之衣服，以及一雙因新購鞋子所
    換之舊鞋子），乙○○竟以此恐嚇敲詐勒索三千萬元」、「三、乙○○夫妻均情
    報系統出身，深通調查工作，亦了解情報人員秘密活動技巧與行為，夫妻二人為
    了『錢』設計圈套，假借還債，實則另有企圖以仙人跳勒索詐財利用人性
    常理及社會心理走法令空隙及人性習慣行為」等不實事項之陳情書，至乙○○所
    任職位於臺北縣新店市○○路七十四號之法務部調查局（下稱調查局）陳遞，而
    向該管公務員誣告乙○○涉有恐嚇取財罪及違反調查員紀律應受懲戒事項。
二、案經乙○○訴由臺灣臺北地方法院檢察署檢察官偵查起訴。
    理  由
一、訊據被告甲○○對於持載有前揭內容之陳情書至法務部調查局陳情之事實並不否
    認，惟矢口否認有誣告犯行，辯稱：其未誣告，係因告訴人乙○○請求賠償一千
    五百萬元，其合理懷疑告訴人與其夫郎煒「仙人跳」，故寫陳情書要求調查局判
    明是非，瞭解其心意，滅少騷擾，並無使乙○○受懲處之意思云云。經查：
  (一)被告右揭誣告犯行業經告訴人於本院審理中結證明確，並有本院調閱之調查局「
    甲○○檢舉廉政處乙○○涉嫌言行不法案」卷內所附被告提出於調查局之陳情書
    、調查局政風室督查科簽辦公文及該局於被告提出陳情書後受理、查處及懲戒情
    形，亦有偵查卷附調查局九十一年十月三日調政督字第０九一三二０二六０九０
    號、九十一年十月三十日調政督字第０九一三二０二六０九一號函足按。
  (二)被告與郎煒自八十六年三月初起至同年八月某日止，連續在臺北市不特定之賓館
    、臺北市○○○路○段一三二巷二十九號五樓之一之等處相姦多次之事實，迭經
    郎煒於臺灣臺北地方法院檢察署檢察官（八十六年度偵字第二三一七０號）偵查
    、本院（八十七年度易字第一九一０號）審理妨害家庭案件中坦承，輔之郎煒妨
    害家庭案件偵訊中曾敘述甲○○之身體特徵略為：腹部有三、四條橫的紋等語（
    詳八十七年二月九日偵訊筆錄），與該案公訴人當庭勘驗被告之身體，發現被告
    左臀部有一紅色斑點，上仍有傷口，左大腿處有約一公分大的黑痣，靠鼠蹊部有
    三條橫紋等情，雖未盡相符，惟就被告下腹部有三條明顯橫紋一節所述無誤，又
    中央健康保險局臺北聯合門診中心（下簡稱中央健診中心）被告初診基本資料表
    影本係郎煒所親填，依中央健診中心之病歷資料影本所示，被告於八十六年七月
    十七日晚間係因出血而前往婦科就診，是依掛號科別判斷，被告與郎煒間之交情
    應屬匪淺，非僅止於債權人及債務人間之關係，及被告所有之二套衣服、一雙鞋
    子、人頭照片一幀及其夫郭燦星之稅單一紙等物，均因遺留於郎煒位於上址之租
    處而為告訴人查獲等情，足徵郎煒於該案件中陳稱：與被告通姦多次等語堪以採
    信，被告所涉妨害家庭案件業經本院於八十八年九月七日以八十七年度易字第一
    九一０號判處有期徒刑四月，如易科罰金以三百元折算一日，經上訴臺灣高等法
    院於八十九年八月三十一日以八十八年上易字第五三六二號判決駁回確定，有卷
    附臺灣臺北地方法院檢察署八十六年度偵字第二三一七０號卷、本院八十七年度
    易字第一九一０號卷、臺灣高等法院八十八年上易字第五三六二號卷證資料足證
    。
  (三)被告於八十五年三月間貸與告訴人及郎煒夫婦二人一百五十萬元，並由告訴人提
    供其位於臺北市○○路○段一八二巷一號八樓之住處房地供被告設定最高限額二
    百萬元之抵押權供為擔保，雙方並同意延至八十六年九月八日清償，該筆借款至
    同年十月二十八日業經告訴人清償完畢等情，有本院調閱調查局「甲○○檢舉廉
    政處乙○○涉嫌言行不法案」卷內所附，土地建築改良物抵押權設定契約、他項
    權利證明書、支票暨退票理由單、債務清償證明書各一紙（均影本）附卷可憑。
  (四)告訴人於發覺被告前開私人物品置放於郎煒租住處後，告訴人經友人協調於八十
    六年十月一日與被告及其律師林辰彥在其事務所內進行和解談判時，雖曾對被告
    提出一千五百萬元損害賠償之要求，告訴人於本院審理時結證稱：其談判當天並
    無要求被告賠償之意圖，提出一千五百萬元賠償，其知被告無法賠償，目的係為
    使被告承認與其夫之姦情，並要求被告將其夫郎煒交出等語，核與談判時在場證
    人林辰彥律師所證：因妨害家庭案件係告訴乃論罪，談判時其希望告訴人能開個
    價錢，但被告認告訴人所開之價錢不合理，所以沒有談成等語，足徵告訴人提出
    賠償金額係受律師之要求，以為和解之條件，此符合一般告訴乃論案件中被告為
    能與告訴人達成和解所為之行為，再衡之告訴人夫婦向被告借貸日期係在八十五
    年三月間，與告訴人對被告提起妨害家庭案件告訴之八十六年十月間，其間相隔
    達一年半餘，苟如被告所辯，告訴人夫婦係誣指被告以要挾錢財，則渠等又何須
    等候一年半始提起本案告訴？又何必在談判及提起妨害家庭案件之告訴後，就所
    積欠之前開款項全部清償。綜上，並無任何證據足資證明告訴人欲以妨害家庭告
    訴對被告「仙人跳」。
  (五)被告於告訴人對之提起妨害家庭案件告訴後，檢察官偵查中，明知告訴人夫妻前
    開借款已於八十六年十月二十八日清償完畢，其與告訴人之夫郎煒確有相姦之行
    為，而於八十六年八月二十五日，在郎煒上揭租處查獲被告之衣服、鞋子、照片
    、甲○○之夫之稅單等物，並非因告訴人等誘使被告至該租處非禮所留下，竟於
    八十七年一月二十一日虛構告訴人無法兌現清償所欠借款，乃與其夫勾串企圖賴
    帳詐財，誘陳情人至其所謂辦公室趁陳情人不注意企圖非禮，夫妻二人為錢設計
    圈套，假借還債，實則以仙人跳勒索詐財等不實內容之陳情書，並攜至告訴人所
    任職之調查局陳遞，按調查局掌理有關危害國家安全與違反國家利益之調查、保
    防事項，於該局任職之調查人員，為刑事訴訟法第二百二十九條至二百三十條所
    稱之司法警察官員，職司偵查犯罪權限為一般民眾所熟知，被告明知告訴人服務
    於調查局為調查員，竟虛構前揭事由，以陳情書誣指告訴人犯罪及有違紀情事，
    被告顯係意圖使告訴人受刑事及懲戒處分，誣告故意已經明確，所辯其有合理懷
    疑並無誣告故意云云即不足採信，本件事證明確，犯行堪以認定，應依法論科。
二、核被告所為，係犯刑法第一百六十九條第一項誣告罪。爰審酌被告與告訴人之配
    偶相姦後，於妨害家庭案件偵查中，竟以虛偽不實之內容，向告訴人服務之機關
    陳情，足使告訴人受有刑事懲戒處分之危險，所為足使司法偵查及公務員懲戒權
    因而錯誤發動，犯後對所為犯行，毫無悔意，及其犯罪之動機﹑目的﹑手段﹑智
    識程度等一切情狀，量處如主文所示之刑。
據上論斷，應依刑事訴訟法第二百九十九條第一項前段，刑法第一百六十九條第一項
，判決如主文。
本案經檢察官呂朝章到庭執行職務
中      華      民      國    九十二    年     十二     月     十二     日
                                      臺灣臺北地方法院刑事第十四庭
                                      審判長法官  宋  松  璟
                                            法官  吳  秋  宏
                                            法官  王  綽  光
右正本證明與原本無異。
如不服本判決，應於判決送達後十日內向本院提出上訴狀（應抄附繕本）。告訴人或
被害人如對於本判決不服者，應具備理由請求檢察官上訴，其上訴期間之計算係以檢
察官收受判決正本之日期為準。
                                          書記官  潘  惠  梅
中      華      民      國    九十二    年     十二     月     十七     日
附錄本案論罪科刑法條全文
刑法第一百六十九條
意圖他人受刑事或懲戒處分，向該管公務員誣告者，處七年以下有期徒刑。
意圖他人受刑事或懲戒處分，而偽造、變造證據，或使用偽造、變造之證據者，亦同
。


司法院資訊處製作；財團法人民間司法改革基金會備份。
